【裁判字號】    92,重訴,74
【裁判日期】    920930
【裁判案由】    損害賠償
【裁判全文】
臺灣雲林地方法院民事裁定  九十二年度重訴字第七四號
    原        告      甲○○
                      乙○○
    兼右二人之共      丙○○
    同法定代理人
    被        告      丁○○  .
                                  現羈押於台灣雲林看守所
右當事人間侵權行為附帶請求損害賠償事件，經本院刑事庭裁定（九十二年度重附民
字第九號）移送前來，本院裁定如左：
    主      文
原告之訴及假執行之聲請均駁回。
訴訟費用由原告負擔。
    理      由
一、本件原告起訴意旨略以：被告與訴外人陳建宏、黃三祐、黃順興、潘忠隆、鄭武
    松、張原彰、譚容琮、陳啟忠基於共同剝奪被害人王莊瓊行動自由之犯意聯絡，
    於民國九十一年八月二十八日下午一時許，在王莊瓊位於雲林縣斗六市○○街三
    九號「市中星大樓」住所，由張原彰引誘王莊瓊下樓後，被告與陳建宏、鄭武松
    、黃三祐基於傷害之犯意，由黃三祐持刀下車刺擊王莊瓊臀部，並與被告強押王
    莊瓊上陳建宏駕駛之自小客車，由黃三祐及鄭武松脅架於後座。期間因王莊瓊奮
    力抵抗，被告與黃三祐心生不滿，乃基於殺人之犯意，由黃三祐持刀猛刺王莊瓊
    左胸部要害數刀，被告則由右前座轉身持刀砍殺王莊瓊，致王莊瓊身重數刀精神
    萎靡，血流不止，黃三祐見狀乃囑託陳建宏駕車將王莊瓊棄置於雲林縣莿桐鄉○
    ○村○○道路旁，終致王莊瓊因受刀傷刺激，左下冠狀動脈血管之病變併血栓引
    起心律不整，併發心因性休克死亡。原告甲○○、乙○○為王莊瓊之子，原告丙
    ○○則為王莊瓊之母，爰本於民法第一百八十四條第一項前段、第一百九十二條
    、第一百九十四條侵權行為法律規定，分別請求被告給付新台幣（下同）二百六
    十一萬二千五百九十三元、二百八十四萬四千二百九十六元、二百六十一萬二千
    五百九十三元，及均自起訴狀繕本送達翌日起至清償日止，按週年利率百分之五
    計算之利息，並願供擔保請准宣告假執行等語。
二、原告主張被害人王莊瓊因受被告持刀砍傷之刺激，左下冠狀動脈血管本身之病變
    併血栓引起心律不整，併發心因性休克死亡，其等分別為王莊瓊之子、母親等情
    ，業據其提出戶籍謄本為證，並有本院九十二年度重訴字第二號刑事判決在卷可
    稽，自屬真實。
三、因犯罪而受損害之人，於刑事訴訟程序得附帶提起民事訴訟，對於被告及依民法
    負損害賠償責任之人，請求回復其損害，刑事訴訟法第四百八十七條第一項定有
    明文。準此，得利用刑事訴訟程序附帶提起民事訴訟之人，以因犯罪而受損害之
    人為限；所得請求賠償之範圍，亦限於因犯罪所生之損害。經查：
    （一）本件被告係因觸犯刑法第三百零二條第一項以非法方法，剝奪人之行動自
          由之罪，而經本院刑事庭九十二年度重訴字第二號判處有期徒刑六年十月
          ，有本院前述刑事判決書附卷為憑。按刑法第三百零二條第一項所保護者
          係被害人行動自由之法益，因之僅該被剝奪行動自由之王莊瓊方可認為係
          因犯罪行為而受有損害之人。原告雖與王莊瓊具有一定之親屬關係，但並
          未因被告之犯罪行為致權利受有損害，自不屬前述犯罪之被害人甚明。
    （二）縱認原告甲○○、乙○○因繼承法律關係而得行使王莊瓊對被告之侵權行
          為損害賠償請求權。但附帶民事訴訟所得請求賠償之範圍，以犯罪所生損
          害為限。原告甲○○、乙○○應僅得就王莊瓊因受被告剝奪行動自由而受
          有之損害，本於繼承法律關係而為請求。其等起訴請求被告賠償之受扶養
          費用及其個人因王莊瓊死亡而受有之非財產上損害，均非屬被告犯罪行為
          所生之損害。
    （三）又刑事法院得依刑事訴訟法第五百零四條第一項規定，將附帶民事訴訟以
          裁定移送於該法院民事庭者，以刑事部分宣告被告有罪之判決者為限，至
          刑事訴訟諭知無罪之判決，刑事法院本應依同法第五百零三條第一項前段
          規定以判決駁回原告之訴；而如刑事法院認定一部分被訴之犯罪不能證明
          ，祇以該部分與有罪之部分有裁判上一罪關係，而未於判決主文就此部分
          犯罪為無罪之諭知，實質上與諭知無罪有同一之效力。本件被告被訴犯刑
          法第二百七十七條第一項傷害人之身體罪之刑事部分，業經刑事法院以此
          部分之犯罪未經合法告訴，且與有罪部分有牽連犯之裁判上一罪關係，而
          不另為無罪之諭知。則被告持刀砍傷王莊瓊之事實，自非屬刑事訴訟法第
          四百八十七條第一項所定之犯罪事實。
四、縱上所述，原告並非被告犯刑法第三百零二條第一項剝奪他人行動自由罪之被害
    人；所請求被告賠償之受扶養費用、精神慰撫金，亦不屬因前述犯罪行為所生之
    損害。又被告被訴犯刑法第二百七十七條第一項傷害人之身體罪之刑事部分，亦
    經刑事法院以此部分之犯罪未經合法告訴，且與有罪部分有裁判上一罪關係，而
    不另為無罪之諭知。原告提起本件附帶民事訴訟，顯與刑事訴訟法第四百八十七
    條第一項、五百零三條第一項所定要件不符。按刑事法院移送民事庭之附帶民事
    訴訟，僅移送後之訴訟程序適用民事訴訟法，至移送前起訴是否合法，仍應依刑
    事訴訟法之規定決之。如移送前之起訴，不備刑事訴訟法所定之合法要件者，民
    事庭即應認起訴不備其他要件，以裁定駁回原告之訴。從而，本件原告之訴顯難
    認為合法，其假執行之聲請亦缺乏宣告之依據，均應予駁回。
五、依民事訴訟法第二百四十九條第一項第六款、第九十五條、第七十八條、第八十
    五條第一項前段，裁定如主文。
中      華      民      國    九十二    年      九      月     三十     日
                                        臺灣雲林地方法院民事第二庭
~B法      官  鍾貴堯
右正本證明與原本無異。
如不服本判決，應於本判決送達後二十日內向本院提出上訴狀。（須附繕本）
中      華      民      國    九十二    年      九      月     三十     日
~B法院書記官  張雅如


司法院資訊處製作；財團法人民間司法改革基金會備份。
